臺灣高雄地方法院行政訴訟判決
110年度交字第329號
原      告  時逸鴻  



被      告  高雄市政府交通局

代  表  人  張淑娟  
訴訟代理人  蘇健義  
上列當事人間交通裁決事件，原告不服被告民國110年7月22日高
市交裁字第32-Z00000000號裁決，提起行政訴訟，本院判決如下
：
       主     文  
原處分撤銷。
訴訟費用新臺幣參佰元由被告負擔。被告應給付原告新臺幣參佰
元。
    事實及理由
一、程序事項：本件為交通裁決事件，依兩造所述各節及卷內資
    料所示，本件事證已臻明確，本院認無經言詞辯論之必要，
    爰依行政訴訟法第237 條之7 之規定，不經言詞辯論而為判
    決。
二、事實概要：原告(即車主)所有之ASZ-7771號自用小客車於11
    0年5月8日15時47分許，在國道10號東向1.1公里處，因「未
    依規定變換車道(插入正在連貫駛出主線之汽車中間)」交通
    違規，經民眾檢具行車紀錄器影像向警政機關提出檢舉，由
    內政部警政署國道公路警察局第五公路警察大隊警員查明違
    規屬實後逕行舉發，填製國道警交字第Z00000000號舉發違
    反道路交通管理事件通知單，送達原告。原告不服舉發，向
    被告提出陳述，經被告函詢舉發機關後，認原告確有上揭違
    規行為，乃依行為時據道路交通管理處罰條例（以下稱處罰
    條例）第33條第1項第4款、第63條第1項第1款暨違反道路交
    通管理事件統一裁罰基準及處理細則（以下稱處理細則）第
    45條規定，於110年7月22日開立高市交裁字第32-Z00000000
    號裁決書（下稱原處分），裁處原告「罰鍰新臺幣（下同）
    3,000元整，並記違規點數1點」。原告不服，遂提起本件行
    政訴訟。
三、原告主張：原告於國道10號0公里處至當日遭拍攝檢舉之1.1
    公里處之道路標示與一般狀況作重新拍攝，認為國道10號西
    向0公里處標示分道點，北上靠右路排誤導用路人，致使欲
    轉往國道1號南向之駕駛人於國道10號東向0.7-1.1公里處可
    切回處因上路況設計，此時駛入之車輛都可遭檢舉，原處分
    顯有錯誤等語，並聲明：原處分撤銷。
四、被告則以：檢舉人提出之採證影片顯示：原告車輛(外側車
    道前方一白色自小客車)在15:47:46在國道10號東向1.1公里
    處，於前方無可見突發車況時，插入外側車道正在連貫駛出
    主線之汽車車陣中間，該車道上已有多輛汽車依序排隊行駛
    ，其在內側車道上減速停等伺機切換之行為，已有影響後方
    主線車流行進之虞。再從交通管制角度觀察，要求準備下交
    流道之車輛沿外側車道循序排隊行進，乃在確保行車之安全
    與順暢，當駛離高速公路的車流量較大而發生壅塞情形時尤
    然；惟在個別駕駛人之立場上，為追求個人時間節省之利益
    ，於其他車輛遵循前開要求排隊行進時，在主線車道上持續
    前行至減速車道中途，甚至出口匝道前始伺機或強硬切入，
    此等擾亂秩序之駕駛行為所引發其他駕駛人之反應，當為「
    為什麼他不排隊？」，而從管制規則之規範目的而言，則應
    認須非難者，即為未遵守其他人共同遵守之行為規範「先駛
    入外側車道，再循減速車道逐漸降低速率行駛」，而非歸咎
    於檢舉人車輛不願禮讓。復經檢視GOOGLE地圖實景相片及鼎
    金系統交流道平面示意圖（附於證三）可見:國道十號東向
    路段1公里處，已設置有「高雄鳳山方向行駛外側車道」、
    「仁武旗山方向行駛內側車道」，原告自應開始依序變換至
    欲前往地點之車道，而非於接近匝道入口時，始快速變換車
    道，甚而在主線車道間煞車、減速，其理自明。至原告所辯
    「國道十號0K處國一北上 右線」誤導一節，經查係為配合
    國道10號東向新設國道一號北上入口匝道，以利車輛分流所
    建置，惟原告於通過該分流路段後，即應配合前揭國道十號
    東向路段1公里處「高雄鳳山方向行駛外側車道」、「仁武
    旗山方向行駛內側車道」之標誌指示，開始進行切換車道，
    然依採證影片畫面顯示，原告進入國道1號南下入口匝道前
    ，於前方為雙白實線禁止變換車道時，方開始向右切換車道
    ，違規屬實。是原告於前揭時間、地點確有「行駛高速公路
    未依規定變換車道」之違規事實，被告據以裁處，洵無不合
    等語，資為抗辯，並答辯聲明：原告之訴駁回。
五、本件事實概要欄所載之時間、地點與事實行為，除下列爭執
    要旨外，餘有內政部警政署國道公路警察局第五公路警察大
    隊110年9月1日國道警五交字第1105703104號函、110年7月1
    9日國道警五交字第1105702439號函及採證光碟等附卷可稽
    ，且為原告所不爭執，堪信屬實。爭執要旨：原告變換車道
    之行為是否構成「未依規定變換車道(插入正在連貫駛出主
    線之汽車中間)」之交通違規？
六、本院之判斷
  ㈠按高速公路及快速公路交通管制規則第11條規定「，汽車在
    行駛途中變換車道或超越前車時，應依標誌、標線、號誌指
    示，並不得有下列情形：...四、駛離主線道未依序排隊，
    插入正在連貫駛出主線之汽車中間」...」、處罰條例第33
    條第1項第4款「汽車行駛於高速公路、快速公路或設站管制
    之道路，不遵使用限制、禁止、行車管制及管理事項之管制
    規則而有下列行為者，處汽車駕駛人新臺幣3千元以上6千元
    以下罰鍰：...四、未依規定變換車道。...」、第63條第1
    項第1款規定「汽車駕駛人有下列各款所列條款之一者，除
    依原條款處罰鍰外，並予記點：一、有第33條第1項、第2項
    、第38條第1項、第40條....，各記違規點數一點。」，合
    先敘明。
  ㈡經查，被告辯稱原告有事實概要欄所載之交通違規一節，無
    非係以檢舉人提供之採證光碟為據，惟本院當庭勘驗採證光
    碟結果為：原告車輛(外側車道前方一白色自小客車)在15:4
    7:46在國道10號東向1.1公里處，於前方無可見突發車況時
    ，插入外側車道正在連貫駛出主線之汽車車陣中間，該車道
    上已有多輛汽車依序排隊行駛。」等情，固有本院111年3月
    1日地查筆錄一份在卷可查。惟原告由主線道之內側車道變
    換至主線之外側車道時，外側車道雖有車輛魚貫由南向北行
    駛之車陣，但原告於影片時間15：47：48秒開始變換車道前
    ，右側車道已出現前、後車之間距離達一白色線段（長四公
    尺）及部分之線段間距，客觀上已足以容納一輛自小客車插
    入行駛，而屬安全空隙。又系爭車輛於影片時間15：47：53
    完成變換車道時，與外側車道後方車輛（車號0000-00）之
    間，亦留有一白色線段長度（四公尺）以上之距離，此有採
    證光碟翻拍截圖二張在卷可查。本院審酌上情，認為①原告
    係於高速公路白虛線之可變換車道路段變換車道，並無未依
    規定變換車道之情形。被告倘認為駕駛人於緊接雙白實線（
    禁止變換車道）前之白色虛線路段，於如何之距離內不得變
    換車道，應由主管機關依法設置禁制標線或標識。②原告變
    換車道前，外側車道之前、後車（車號0000-00）之間，留
    有足以容納系爭車輛變換車道之安全空隙；原告變換車道完
    成時，系爭車輛與後車（車號0000-00）之間，亦留有相當
    之空間距離。足認原告駕駛系爭車輛變換車道至外側車道之
    過程，非屬硬行插入而造成與外側車道車輛左右併排或有引
    起發生追撞或碰撞之危險。
　㈢被告雖辯稱原告未依序排隊插入外側車道，而有插入正在連
    貫駛出主線之汽車中間之違規行為。原告在內側車道上減速
    停等伺機切換之行為，已有影響內側車道後方主線車流行進
    之虞，且屬擾亂交通秩序之駕駛行為，另自管制規則之規範
    目的而言，則應認須非難者，即為未遵守其他人共同遵守之
    行為規範「先駛入外側車道，再循減速車道逐漸降低速率行
    駛」，而非歸咎於檢舉人車輛不願禮讓云云。惟查，檢舉人
    車輛為行駛於原告系爭車輛之後第二輛車，伊提供之採證光
    碟影片自15：47：45起開始錄影，至原告於15：47：47開始
    變換車道之2秒時間內，僅可見外側車道（非減速車道）有
    三處足以插入車陣之安全空隙，原告行駛間並未有被告所稱
    停等內側車道伺機插入外側車道之情況，而係依序直行前進
    再變換車道。又原告雖選擇最靠近雙白實線前之安全空隙變
    換車道，而未選擇其他二處，然尚難因此即謂其未依序變換
    車道。蓋被告雖稱原告未依序排隊等候變換車道云云，然無
    法具體指明應於何處之起駛點變換車道，等候排隊駛出主線
    ，且駕駛人選擇變換車道之處所，除受外側車道因車輛擁塞
    而不時出現或不時消失之魚貫車輛間空隙情況影響，有時亦
    受車內狀況（如同車人要求變換目的地或交流道）或駕駛人
    心神狀態之影響，不一而足。是以倘原告未選擇最靠近雙白
    實線之路段（即本件違規路段）之安全空隙變換車道，則其
    選擇其他上開二處之安全空隙變換車道，是否均不構成未依
    規定變換車道？或亦均構成未依規定變換車道？此外，原告
    面對擁塞之外側車道，行駛間若欲變換至外側車道，不論於
    何處變換車道，過程中勢必減速慢行（因外側車道擁塞，行
    車速度較緩慢），而影響內側車道後車之行進速度，故被告
    辯稱原告變換車道行為影響後車行車速率，雖係屬實，但與
    原告是否排序等候一節並無相關。是以被告上開主張，為無
    理由，不足採信。
  ㈣末查，高速公路及快速公路交通管制規則第11條規定汽車不
    得有「駛離主線道未依序排隊，插入正在連貫駛出主線之汽
    車中間」之情形，其立法目的係為維持交通秩序，保障交通
    安全，但如依被告之主張，只要車道上排有車陣，欲駛離主
    線道之汽車即無法變換車道匯入車陣，不僅喪失可變換車道
    之標線意義，亦將使駕駛人無法利用屬意之交流道下高速公
    路，亦有違交通設施之設置係為便利民生之目的。是以上開
    規定在適用上應限縮為匯入行為有礙交通安全時，始有其適
    用。倘駛出主線之車陣出現安全空隙，可容納主線道之車輛
    駛入，未造成匯入前後與其他車輛左右並排或有造成追撞之
    危險情形，亦即未影響前後車安全時，即應容認行駛主線車
    道之駕駛人得於合法路段變換車道。本件原告既係利用右側
    外側車道上車陣間出現安全空隙時變換車道，並未造成於匯
    入前後與其他車輛左右並排之情形，且未妨害車道上其他車
    輛之安全駕駛，即難謂原告所為，係未依規定變換車道，從
    而被告予以裁處，於法不合，原告主張原處分撤銷，為有理
    由，應予准許。
七、本件判決基礎已臻明確，兩造其餘之攻擊防禦方法及訴訟資
    料經本院審酌後，核與判決結果不生影響，無一一論述之必
    要，附此敘明。
八、本件第一審裁判費為裁判費300元，應由被告負擔，爰確定
    第一審訴訟費用額如主文第二項所示。
據上論斷，原告之訴有理由，依行政訴訟法第237 條之7 、第23
7 條之8 第1 項、第237 條之9 第1 項、第236 條、第98條第1
項前段，判決如主文。
中　　華　　民　　國　　111 　年　　6 　　月　　29　　日
                  行政訴訟庭  法  官  吳文婷
上為正本係照原本作成。
如不服本判決，應於判決送達後20日內，向本院提出上訴狀並表
明上訴理由（原判決所違背之法令及其具體內容或依訴訟資料可
認為原判決有違背法令之具體事實），其未載明上訴理由者，應
於提出上訴後 20 日內向本院補提理由書（上訴狀及上訴理由書
均須按他造人數附繕本，如未按期補提上訴理由書，則逕予駁回
上訴），並應繳納上訴裁判費新臺幣 750 元。
中　　華　　民　　國　　111 　年　　6 　　月　　29　　日
                              書記官  洪嘉慧